【裁判字號】    88,訴,1480
【裁判日期】    890310
【裁判案由】    誣告等
【裁判全文】
臺灣臺北地方法院刑事判決                        八十八年度訴字第一四八號
    公  訴  人  臺灣臺北地方法院檢察署檢察官
    被      告  甲○○○
                丙○○○
右列被告因誣告等案件，經檢察官提起公訴（八十八年度偵字第七八０九號、第九一
四０號），本院判決如左：
    主  文
甲○○○傷害人之身體，處拘役伍拾日，如易科罰金，以參佰元折算壹日。
丙○○○意圖他人受刑事處分，向該管公務員誣告，處有期徒刑肆月。緩刑貳年。
    事  實
一、乙○○於民國八十八年二月二十五日上午至臺北市○○區○○路三段三之一號九
    樓范姜秀寬（即甲○○○之父）住處修繕熱水器頂蓋後，於是日中午十二時二十
    分許在該樓層電梯口與丙○○○相遇，緣丁○○（即丙○○○之女）與乙○○曾
    因裝修工程施工問題發生糾紛尚未解決，乙○○與丙○○○即為此發生爭執，嗣
    該大樓管理員按范姜秀寬住處對講機催促乙○○下樓移動擋路之自用小客車，丙○○○見爭執未果，即以手擋住電梯門，阻止乙○○離去，並出腳踢乙○○，惟
    因乙○○閃避得宜，丙○○○未能踢中，反因而仰面跌倒，在旁之甲○○○見狀
    ，即上前將丙○○○抱開，丙○○○因掙扎而與甲○○○發生拉扯，進而互毆，
    丙○○○竟基於傷害之犯意，以手抓甲○○○之頭髮，再以手抓甲○○○之手部
    、以腳踢甲○○○之腿部（丙○○○所涉傷害犯行，業經臺灣高等法院判決確定
    ），甲○○○則因遭丙○○○攻擊，亦基於傷害之犯意而反擊，抓住丙○○○之
    頭髮，與丙○○○扭打，而使丙○○○受有鼻部挫傷三乘三公分、頭頂頭部頭皮
    挫傷二乘二公分、右肘挫傷併瘀傷二乘一公分、一乘一公分、左腕紅腫三乘三公
    分、左肩瘀傷五乘五公分之傷害。
二、丙○○○受傷後，明知右揭過程中乙○○並無任何傷害犯行，竟意圖使乙○○受
    刑事處分，而虛捏乙○○當場有先單獨出手毆打伊臉部、頭部，再與甲○○○聯
    手出拳毆打伊之情節，於八十八年二月二十八日向該管機關臺北市政府警察局大
    安分局臥龍派出所告訴乙○○涉有傷害罪嫌，經臺北市政府大安分局報告臺灣臺
    北地方法院檢察署，經該署偵查後於八十八年八月二十三日以八十八年度偵字第
    七八０九號為不起訴處分，丙○○○不服，聲請再議，經臺灣高等法院檢察署以
    八十八年度議字第三一七八號駁回確定。
三、案經丙○○○訴由臺北市政府警察局大安分局報告及經乙○○訴由臺灣臺北地方
    院檢察署檢察官偵查起訴。
    理  由
一、訊據被告甲○○○固坦承於右揭時地與丙○○○互有拉扯之事實，惟矢口否認有
    故意傷害丙○○○之犯行，辯稱：因丙○○○與乙○○發生爭執，為充當和事佬
    始請丙○○○讓乙○○下樓，又見丙○○○於電梯口踢乙○○未果重心不穩身體
    後仰，上前扶起丙○○○，詎丙○○○竟出手抓伊頭髮，伊為防衛始與之發生拉
    扯及推擠云云。惟查：
  (一)右揭甲○○○傷害丙○○○之事實，業據告訴人即被害人丙○○○指訴甚詳，核
    與證人吳炳豫證述甲○○○與丙○○○繞在地上互相拉扯對方頭髮，並用腳向要
    把對方踢開等語相符（見臺灣臺北地方法院檢察署八十八年度偵字第六六一三號
    偵查卷）。而丙○○○因此受有如事實欄所示之傷害，亦有臺北市立萬芳醫院委
    託財團法人私立臺北醫學院辦理甲種診斷證明書及該院檢送之丙○○○急診病歷
    記錄附卷可稽。
  (二)丙○○○雖否認有傷害甲○○○之行為，惟其與甲○○○因拉扯進而互毆，並基
    於傷害故意出手抓甲○○○手部、以腳踢甲○○○腿部致傷等事實，已經本院另
    案判決拘役十五日，嗣丙○○○不服提起上訴，復經臺灣高等法院判決上訴駁回
    確定，有本院八十八年度易字第二三二四號判決書、臺灣高等法院八十八年度上
    易字第五六二０號判決書在卷可按，是被告甲○○○辯稱丙○○○先出手傷害等
    語較接近於真實而可信。
  (三)按衡之一般社會經驗法則互毆係屬多數動作構成單純一罪而互為攻擊之傷害行為
    ，縱令一方先行出手，而還擊一方在客觀上茍非單純僅對於現在不法之侵害為必
    要排除之反擊行為，因其本即有傷害之犯意存在，則對其互為攻擊之反擊行為，
    自無主張防衛權之餘地，最高法院八十四年台非字第二０八號判決參照。經查，
    依丙○○○所提出之診斷證明書上之記載，其所受傷害有「頭部挫傷（鼻三乘三
    公分、頂部頭皮二乘二公分）、右肘挫傷併瘀傷（二乘一公分、一乘一公分）、
    左腕紅腫（三乘三公分）、左肩瘀傷（五乘五公分）」等多處，可見係遭受接續
    多個毆擊行為所致之多處傷害，實難認係單純基於防衛意思所為之抵擋行為所致
    。又參以被告甲○○○另案所提出之台北市立仁愛醫院驗傷診斷書，其受傷部位
    及程度為：「左上肢瘀傷二點五乘二點五公分、二點五乘二公分，右下肢瘀傷一
    點二乘一公分、左下肢瘀腫一乘一公分」（附於臺灣臺北地方法院檢察署八十八
    年度偵字第六六一三號偵查卷），相較於丙○○○所受傷害，顯較為輕微，則被
    告甲○○○所為之反擊行為應非屬單純基於防衛意思之消極防衛行為，丙○○○
    之傷害係出於攻擊意思所為之傷害行為所造成，揆之上開判決意旨，被告甲○○○自無主張正當防衛之餘地。
  綜上各情，被告甲○○○所為正當防衛之辯解並不足採。本件事證明確，被告甲○○○傷害犯行堪以認定。
二、訊據被告丙○○○固坦承於八十八年二月二十八日向臺北市政府警察局大安分局
    臥龍派出所對乙○○提出傷害罪嫌告訴之事實，惟矢口否認有誣告犯行，辯稱：
    甲○○○見伊與乙○○為工程款起爭執，竟口出穢言並以一個已食用之蘋果朝伊
    後腦勺擲過來，乙○○再以右手朝伊左臉頰摑一巴掌，之後，乙○○與甲○○○
    即共同出手毆打伊後腦勺，而當日大樓管理員並未按住戶對講機催促乙○○下樓
    挪車，甲○○○所述事實乃杜撰云云。經查：
  (一)右揭丙○○○告訴乙○○傷害之事實係屬虛偽，已據告訴人乙○○指訴綦詳，而
    於右揭時地發生拉扯與互毆傷害行為者僅為丙○○○與甲○○○，另經同案被告
    甲○○○供述明確。乙○○並無傷害丙○○○之事實，已經該署檢察官於八十八
    年八月二十三日以犯罪嫌疑不足為由為不起訴處分，丙○○○不服聲請再議，亦
    經臺灣高等法院檢察署駁回確定在案，有臺灣臺北地方法院檢察署八十八年度偵
    字第七八０九號不起訴處分書、臺灣高等法院檢察署八十八年度議字第三一七八
    號處分書在附卷可憑。
  (二)乙○○至范姜秀寬即甲○○○父親住處修理熱水器頂蓋，修畢步出門口，適丙○○○步出電梯，丙○○○擋住電梯阻止乙○○下樓，斯時大樓管理員按范姜秀寬
    住處對講機請訪客移動擋住出入之自用小客車一節，不惟經告訴人乙○○陳述在
    卷，同案被告甲○○○亦證述明確。而當日大樓管理員確有按對講機請訪客挪車
    ，經檢察官質之證人即大樓管理員胡展起：「八十八年二月二十五日中午約十二
    時二十分左右有無按鈴促乙○○將車移開：」，證人胡展起答稱：「有，因他來
    訪時登記為九樓之一房客擋到人家出路，我有按鈴請他們將車移開，但確實時間
    我不記得」等語證實（見八十八年度偵字第七八０九號偵查卷第二二頁），是同
    案被告甲○○○供稱當日因管理員請訪客挪車，始請丙○○○讓乙○○先下樓而
    衍生此事件等語非屬虛枉。另就乙○○是否傷害被告丙○○○一節，被告丙○○○先是供稱甲○○○在乙○○摑伊一巴掌後即站在伊身旁，嗣甲○○○將抓住伊
    頭髮，再與乙○○共同毆打伊，而乙○○在甲○○○自其身後抓住伊頭髮時並未
    進入電梯等語（見本院八十八年十月二十七日訊問筆錄），嗣供稱甲○○○先持
    蘋果砸伊後腦勺，伊回稱沒你之事，即續與乙○○理論，乙○○竟在電梯門口處
    摑伊一巴掌，甲○○○並接著按電梯讓徐進入，乙○○進入電梯後，伊追上去理
    論，一腳甫踏進電梯，頭髮即遭甲○○○抓住，並將我頭部往下壓，甲○○○嗣
    將我拖出電梯，電梯門關上，乙○○才下樓等語（見本院八十九年一月十八日訊
    問筆錄），被告丙○○○就乙○○與甲○○○共同出手毆打致傷之所在位置前後
    供述不一，其此部分指訴不無瑕疵可指，乙○○是否出手毆打丙○○○即有可議
    之處。又參之被告丙○○○所提出之診斷證明書，其上並無臉頰受摑傷之記載。
    本院復質之被告丙○○○何以驗傷之時未為臉頰遭摑打之陳述？被告丙○○○答
    稱：「醫生說我頭部受傷比較重要，臉上傷不重要，就未寫在診斷書上」等語（
    見本院八十九年二月十四日訊問筆錄），惟就其所提出之診斷證明書觀之，除事
    實欄所示之外顯性傷勢，尤記載：「雙側上臂疼痛、雙側小腿疼痛」，而疼痛屬
    主觀性病徵，自外觀應難以診斷，通常為病人主訴之狀態，因而此部分之記載顯
    係診斷醫師依被告丙○○○之主訴為之，診斷醫師就此尚且願意記載於診斷證明
    書上，則果被告丙○○○左臉頰受摑傷，並向診斷醫師表明，診斷醫師定會依其
    主訴併載明，而前揭診斷證明書既未有左臉頰受摑傷之記載，被告丙○○○前去
    急診時應無為此之主訴，故而，被告丙○○○並未遭受乙○○以右手摑其左臉頰
    之事實甚明。再者，乙○○並未出手毆打丙○○○，有證人范姜秀寬證述在卷（
    見八十八年度偵字第七八０九號偵查卷第三四頁），則乙○○未與同案被告甲○○○毆打丙○○○之事實堪予認定。
  (三)至被告丙○○○具狀聲請訊問證人吳炳豫一節，查，證人吳炳豫僅見聞丙○○○
    與甲○○○二人與地上扭打之經過，參諸卷附訊問筆錄即明（見八十八年度偵字
    第六六一三號偵查卷），又乙○○於渠等互毆當時已搭乘電梯下樓，為被告丙○○○、甲○○○分別自承在卷，則就乙○○縱使曾毆打丙○○○，該等事實亦非
    證人吳炳豫親自見聞，故此證據調查之聲請核無必要，附此敘明。
  綜上所述，被告丙○○○辯稱乙○○確有出手摑伊巴掌並毆打伊後腦勺云云委不足
  採。本件事證明確，被告丙○○○誣告犯行堪以認定。
三、核被告甲○○○、丙○○○所為，分別係犯刑法第二百七十七條第一項之傷害罪
    及同法第一百六十九條第一項之誣告罪。又被告甲○○○基於單一傷害犯意而為
    接續多個攻擊行為，造成丙○○○多處傷害，為為單純一罪。爰審酌被告甲○○○因丙○○○抓伊頭髮即起意反擊，並多次接續攻擊，惟參諸卷附臺灣高等法院
    檢察署刑案紀錄簡覆表所載，念及其並無任何前科紀錄，並斟酌丙○○○所受傷
    害程度，並參酌被告丙○○○因其女丁○○與乙○○工程款糾紛而與甲○○○互
    毆，而生誣指乙○○犯罪之意圖、所用手段及被告甲○○○與丙○○○犯後態度
    等一切情狀，分別量處如主文所示之刑，並就被告甲○○○科刑部分諭知易科罰
    金之折算標準。末查被告丙○○○未曾受有期徒刑以上刑之宣告，有臺灣高等法
    院檢察署刑案紀錄簡覆表在卷可按，就工程款糾紛而言，依人之常情難免心生憤
    怒而與乙○○爭論，惟因爭論之當時失慮致罹刑章，經此刑之教訓，當知所警惕
    ，而無再犯之虞，本院認前所宣告之刑，以暫不執行為適當，爰併宣告緩刑二年
    ，以啟自新。
據上論斷，應依刑事訴訟法第二百九十九條第一項前段，刑法第二百七十七條第一項
、第四十一條、第一百六十九條第一項、第七十四條第一款，罰金罰鍰提高標準條例
第一條前段、第二條，判決如主文。
本案經檢察官許永欽到庭執行職務
中      華      民      國    八十九    年      三      月      十      日
                                      臺灣臺北地方法院刑事第八庭
                                          法  官  許  純  芳
右正本證明與原本無異。
如不服本判決，應於判決送達後十日內，向本院提出上訴狀。
                                          書記官  沈  銘  哲
中      華民      國    八十九    年      三      月     十六     日
附錄本案論罪科刑法條全文
刑法第二百七十七條第一項
一傷害人之身體或健康者，處三年以下有期徒刑，拘役或一千元以下罰金。
刑法第一百六十九條第一項
意圖他人受刑事或懲戒處分，向該管公務員誣告者，處七年以下有期徒刑。


司法院資訊處製作；財團法人民間司法改革基金會備份。
